臺灣高雄地方法院刑事判決
111年度審交訴字第42號
公  訴  人  臺灣高雄地方檢察署檢察官
被      告  林天福



指定辯護人   本院公設辯護人黃秋葉  
上列被告因公共危險等案件，經檢察官提起公訴（110年度偵字
第22153號），因被告於準備程序進行中就被訴事實為有罪之陳
述，經本院裁定改依簡式審判程序審理，判決如下：
    主  文
林天福犯無駕駛執照駕車因過失傷害人罪，處有期徒刑參月，如
易科罰金，以新臺幣壹仟元折算壹日。又犯駕駛動力交通工具發
生交通事故致人傷害而逃逸罪，處有期徒刑陸月，如易科罰金，
以新臺幣壹仟元折算壹日。應執行有期徒刑柒月，如易科罰金，
以新臺幣壹仟元折算壹日。
    事  實
一、林天福之普通重型機車駕駛執照業經易處逕註，迄今尚未重
    新考領駕駛執照，為無駕駛執照之人，其竟於民國110年8月
    20日14時28分許，騎乘車牌號碼000-000號普通重型機車，
    沿高雄市三民區九如二路由東往西方向行駛，行經九如二路
    與博愛一路交岔路口時，本應注意行駛至交岔路口應遵守燈光
    號誌，而當時天候晴，日間自然光線，柏油路面乾燥、無缺
    陷、無障礙物，且視距良好，並無不能注意之情事，竟疏未
    注意及此，貿然闖紅燈繼續直行，適范苡煊騎乘車牌號碼000
    -0000號普通重型機車，自上開路口西北角待轉區起步往博
    愛一路南向行駛，兩車因而發生碰撞，范苡煊當場人車倒地
    ，並受有左大腿挫傷、左小腿及左手擦傷等傷害。詎林天福
    明知已因騎乘機車發生交通事故，並致范苡煊倒地受傷，竟
    未報警或在現場等待警方到場，復未採取任何救護措施，反
    萌肇事逃逸之犯意，隨即騎乘機車逃離現場。
二、案經范苡煊訴由高雄市政府警察局三民第一分局報告臺灣高
    雄地方檢察署檢察官偵查起訴。
    理  由
一、本件被告林天福所犯非死刑、無期徒刑、最輕本刑為3年以
    上有期徒刑之罪或高等法院管轄第一審案件，其於準備程序
    中就被訴事實為有罪之陳述，經受命法官告知簡式審判程序
    之旨，並聽取檢察官、被告、辯護人之意見後，本院合議庭
    認宜進行簡式審判程序，爰依刑事訴訟法第273條之1第1項
    規定，裁定進行簡式審判程序。又因改行簡式審判程序之故
    ，依刑事訴訟法第159 條第2項之規定，本件不受同法第159
    條第1項傳聞法則之限制，合先敘明。
二、上開犯罪事實，業據被告於警詢及本院審理時坦承不諱（見
    警卷第3至7頁，本院卷第87、105頁），並據證人即告訴人
    范苡煊於警詢及偵查中證述明確（見警卷第9至12頁，偵卷
    第17至18頁)，並有道路交通事故初步分析研判表、高雄醫
    學大學附設中和紀念醫院診斷證明書、道路交通事故現場圖
    、道路交通事故調查報告表㈠、㈡-1、道路交通事故談話紀錄
    表、臺灣高雄地方檢察署檢察事務官勘驗報告、公路監理電
    子閘門證號查詢機車駕駛人資料、交通部公路總局高雄市區
    監理所函文等各1份，監視器擷取畫面4張、現場蒐證照片18
    張等在卷可佐(見警卷第13至32、37至41頁，偵卷第59至61
    頁，本院卷第27、73頁)，足認被告之自白與事實相符，足
    堪採為認定事實之依據，上開事實亦堪認定。
三、按汽車（含機車）行駛至交岔路口，其行進應遵守燈光號誌
    ；車輛面對圓形紅燈表示禁止通行，不得超越停止線或進入
    路口，道路交通安全規則第2條第1項第1款、第102條第1項
    第1款、道路交通標誌標線號誌設置規則第206條第5款第1目
    分別定有明文。經查，被告曾考領有合格駕駛執照（嗣於93
    年1月23日經易處逕註），此有公路監理電子閘門證號查詢
    機車駕駛人資料可參，且為智識健全之成年人，其對於前揭
    行車基本常識當無不知之理，而當時天候晴，日間自然光線
    ，柏油路面乾躁、無缺陷、無障礙物，且視距良好一節，有
    道路交通事故調查報告表㈠附卷可稽，顯見當時並無不能注
    意之情事，詎被告疏未注意而貿然闖越紅燈進入案發路口，
    進而與告訴人所騎乘之車輛發生碰撞，其駕駛行為顯有過失
    。又告訴人確因本案車禍受有上開傷害，業經認定如前，則
    被告上開過失行為與告訴人所受傷害結果間，確有相當因果
    關係存在。從而，本案事證明確，被告上述犯行洵堪認定，
    應依法論科。
四、論罪科刑：
　㈠按刑法總則之加重，係概括性之規定，所有罪名均一體適用
    ；刑法分則之加重，係就犯罪類型變更之個別犯罪行為予以
    加重，成為另一獨立之罪名。道路交通管理處罰條例第86條
    第1項關於汽車（含機車）駕駛人，無駕駛執照駕車，因而
    致人受傷或死亡，依法應負刑事責任者，加重其刑至2分之1
    之規定，係就刑法第276條、第284條各罪之基本犯罪類型，
    對於加害人為汽、機車駕駛人，於從事駕駛汽、機車之特定
    行為時，在無駕駛執照之情形，因而致人受傷或死亡之特殊
    行為要件予以加重處罰，已就該罪犯罪類型變更之個別犯罪
    行為予以加重，而成另一獨立之罪名，自屬刑法分則加重之
    性質。查被告之普通重型機車駕駛執照前遭易處逕註，其迄
    今尚未重新考領機車駕駛執照一情，有交通部公路總局高雄
    市區監理所函文在卷可參（見本院卷第73頁），是被告屬無
    駕駛執照之人，竟仍騎乘機車上路，並因過失肇致本案交通
    事故，致告訴人受傷，被告復未將告訴人送醫救治或採取其
    他必要救護措施，即逕行離開現場，已如前述。是核被告所
    為，係犯道路交通管理處罰條例第86條第1項、刑法第284條
    前段之無駕駛執照駕車因過失傷害人罪及刑法第185條之4第
    1項前段之駕駛動力交通工具發生交通事故致人傷害而逃逸
    罪。被告所犯無駕駛執照駕車因過失傷害人罪部分，應依道
    路交通管理處罰條例第86條第1項規定加重其刑。起訴書雖
    漏論道路交通管理處罰條例第86條第1項之規定，惟此部分
    業經公訴人當庭補充論罪法條（見本院審交訴卷第111頁）
    ，併予敘明。被告所犯上開二罪，犯意各別，行為互殊，應
    予分論併罰。
  ㈡爰以行為人之責任為基礎，審酌被告疏未遵守交通規則而肇
    致本案交通事故，並使告訴人受有傷害，復於肇事後擅行離
    開現場，影響告訴人即時救護之時機，行為誠屬可議；惟念
    及被告犯後坦承犯行，態度尚可。兼衡被告違反注意義務之
    程度、告訴人所受傷勢輕重、被告自陳之智識程度與家庭經
    濟狀況（見本院審交訴卷第111頁）、素行（詳見卷附臺灣
    高等法院被告前案紀錄表）等一切情狀，就被告本案所犯2 
    罪，分別量處如主文所示之刑，並均諭知易科罰金之折算標
    準。復考量被告所犯各罪時間、空間及因果上之關連性暨前
    述情節，就被告所犯2罪定其應執行之刑如主文所示，並諭
    知易科罰金之折算標準。
據上論斷，應依刑事訴訟法第273 條之1 第1 項、第299 條第1
項前段，判決如主文。
本案經檢察官王清海提起公訴，檢察官范文欽到庭執行職務。
中　　華　　民　　國　　111 　年　　5 　　月　　30　　日
                  刑事第五庭    法  官  林明慧
以上正本證明與原本無異。
如不服本判決應於收受送達後20日內向本院提出上訴書狀，並應
敘述具體理由；如未敘述上訴理由者，應於上訴期間屆滿後20日
內向本院補提理由書（均須按他造當事人之人數附繕本）「切勿
逕送上級法院」。
中　　華　　民　　國　　111 　年　　5 　　月　　30　　日
                                書記官  鄭永媚　　　　　
附錄本判決論罪科刑法條
中華民國刑法第284 條
因過失傷害人者，處1 年以下有期徒刑、拘役或10萬元以下罰金
；致重傷者，處3 年以下有期徒刑、拘役或30萬元以下罰金。
道路交通管理處罰條例第86條第1項
汽車駕駛人，無駕駛執照駕車、酒醉駕車、吸食毒品或迷幻藥駕
車、行駛人行道或行經行人穿越道不依規定讓行人優先通行，因
而致人受傷或死亡，依法應負刑事責任者，加重其刑至二分之一
。
中華民國刑法第185條之4第1項
駕駛動力交通工具發生交通事故，致人傷害而逃逸者，處6月以
上5年以下有期徒刑；致人於死或重傷而逃逸者，處1年以上7年
以下有期徒刑。